【裁判字號】    95,訴,1572
【裁判日期】    951207
【裁判案由】    偽造文書等
【裁判全文】
臺灣臺南地方法院刑事判決              95年度訴字第1572號
公  訴  人  臺灣臺南地方法院檢察署檢察官
被      告  丙○○
上列被告因偽造文書等案件，經檢察官提起公訴（95年度偵字第
13379號），被告就被訴事實為有罪之陳述，本院合議庭裁定行
簡式審判程序，判決如下：
    主  文
丙○○連續行使偽造私文書，足以生損害於他人，處有期徒刑
月，如易科罰金，以銀元佰元即新臺幣玖佰元折算壹日。偽造
之「甲○○」署名參枚及指印伍枚均沒收。
    事實及證據
一、本案被告丙○○所犯係死刑、無期徒刑、最輕本刑為三年以
    上有期徒刑以外之罪，亦非屬高等法院管轄之第一審案件，
    其於準備程序程序進行中就被訴事實為有罪之陳述，經法官
    告知簡式審判程序之旨，並聽取公訴人及被告之意見後，由
    合議庭裁定進行簡式審判程序，故不受同法第一百五十九條
    第一項、第一百六十一條之二、第一百六十一條之三、第一
    百六十三條之一及第一百六十四條至第一百七十條所規定證
    據能力認定及調查方式之限制，併予敘明。
二、本件犯罪事實：丙○○因需款孔急，竟意圖為自己不法之所
    有，於民國九十三年三月間某日，利用借住友人甲○○位於
    臺南市○○區○○路一段一九九號住處之機會，竊取甲○○
    所有之國民身分證正本一張。得手後，持前揭國民身分證向
    王榮興借款，復基於意圖供行使之用而偽造私文書之犯意，
    明知甲○○並未同意擔任本票之背書人、發票人，竟先後於
    九十四年十一月、九十五年三、四月間，在王榮興所經營位
    於臺南市○區○○路二十號之地下錢莊內，冒用甲○○之名
    義，連續偽造「甲○○」之署名及按捺指紋，在空白本票一
    紙之背面（發票人為丙○○之友人郭耿誌、本票號碼：WG00
    000000號、金額新臺幣二萬元，惟該本票尚未填載發票日）
    ，及於二紙空白本票之發票人欄上（本票號碼：WG0000000
    、金額為：新臺幣（下同）二萬元；本票號碼：WG00000000
    、金額：六萬元；上揭二紙本票之發票日亦均空白），以供
    供作前揭各項借款之擔保，而偽造上開未填載發票日之本票
    之私文書三紙，使王榮興誤認係甲○○向其借貸，因而陷於
    錯誤，而分別貸與款項，足以生損害於甲○○及王榮興。嗣
    經警持搜索票搜索王榮興住處起獲上揭三紙本票，始獲悉上
    情。
三、上揭犯罪事實，有下揭證據足資證明：
  (一)被告丙○○於警偵時及本院審理時之自白；
  (二)證人甲○○於警詢、偵查中之證述；
  (三)證人王榮興於警詢之證述；
  (四)證人郭耿誌於警詢之證詞；
  (五)證人甲○○之國民身份證暨認領保管單各一紙；
  (六)本票影本三紙；
  (七)內政部警政署刑事警察局鑑驗書一紙。
  綜上，被告自白核與事實相符，堪以認定，被告犯行明確，應
  依法論科。
四、按於本票發票人欄簽名或於本票背面之背書，在票據法上係
    表示對本票負發票人付款責任或是擔保票據責任之意思，為
    私文書之性質。核被告所為，係犯刑法第三百二十條第一項
    竊盜罪、同法第二百十六條、第二百十條之行使偽造私文書
    罪、同法第三百三十九條第一項之詐欺取財罪。被告偽造署
    押應屬偽造私文書之階段行為，其偽造私文書後進而行使，
    偽造私文書之低度行為應為其行使之高度行為所吸收，不另
    論罪。上述竊盜罪、詐欺罪二罪之罰金刑部分，於被告行為
    後，刑法施行法增訂第一條之一，於九十五年六月十四日公
    布，並於同年七月一日施行；該條規定：「中華民國九十四
    年一月七日刑法修正施行後，刑法分則編所定罰金之貨幣單
    位為新臺幣。九十四年一月七日刑法修正時，刑法分則編未
    修正之條文定有罰金者，自九十四年一月七日刑法修正施行
    後，就其所定數額提高為三十倍。但七十二年六月二十六日
    至九十四年一月七日新增或修正之條文，就其所定數額提高
    為三倍。」考其立法理由，係為因應九十四年二月二日修正
    公布、九十五年七月一日施行之刑法施行後，依刑法總則第
    三十三條第五款規定，罰金貨幣單位已改為新臺幣，是以分
    則編各罪所定罰金之貨幣單位，自應配合上開規定修正，為
    使罰金數額趨於一致，避免衍生新舊法比較適用問題，以緩
    和實務適用法律之衝擊，於不變動罰金數額之前提下，而為
    制定（前揭條文立法意旨參照），換言之，刑法施行法第一
    條之一係在替代罰金罰鍰提高標準條例部分條文，與適用罰
    金罰鍰提高標準條例之結果相同，對於被告而言並不發生有
    利或不利之問題，僅係將貨幣單位由銀元改為新臺幣，並非
    法律變更刑度之條文，當無須就新舊法比較適用。
  (二)被告先後二次犯行，時間緊接，方法相同，均觸犯構成要件
    相同之上述二罪名，顯均係基於概括犯意反覆為之，惟被告
    行為後，刑法第五十六條連續犯之規定，業於九十四年二月
    二日修正公布刪除，並於九十五年七月一日施行，依修正後
    刑法而言，被告各次行為將各別獨立論罪，此較諸修正前適
    用刑法第五十六條連續犯之規定論以一罪並加重其刑，顯以
    修正前刑法第五十六條之規定較有利於被告。是既無刑法第
    二條第一項後段之情形，自仍應依同條項前段之規定適用被
    告行為時之法律，而論以連續犯（最高法院九十五年第八次
    刑事庭會議決議內容參照）。故應依修正施行前刑法第五十
    六條連續犯之規定各論以一罪，並均加重其刑。
  (三)被告所犯竊盜罪、連續行使偽造私文書罪及詐欺取財罪之間
    ，有方法、目的之牽連關係，而被告行為後，刑法第五十五
    條牽連犯之規定業於九十四年二月二日修正公布刪除，並於
    九十五年七月一日施行，若依修正前規定，前述二罪本應從
    較重之行使偽造私文書罪處斷，若依修正後規定，前述二罪
    則應各別獨立論罪再定應執行之刑，經比較新舊法結果，顯
    以修正前之規定較有利於被告，是既無刑法第二條第一項後
    段情事，自仍應依刑法第二條第一項前段，適用修正施行前
    刑法第五十五條牽連犯之規定，從較重之連續行使偽造私文
    書罪處斷。又被告詐欺取財犯行，雖未據公訴人起訴，然本
    院認被告詐欺取財犯行與前開竊盜罪、行使偽造私文書罪間
    有牽連之關係，為起訴效力所及，基於審判不可分原則，應
    併予審理，附此敘明。
  (四)爰審酌被告並無其他前科紀錄，有臺灣高等法院被告前案紀
    錄表在卷可憑，犯罪之動機係因貪圖小利，犯罪手段尚屬平
    和，犯後坦承犯行，態度尚可，且系爭本票金額所擔保之借
    款均已如數清償，造成他人之損害非鉅，然迄今尚未與被害
    人甲○○達成和解等一切情狀，量處如主文所示之刑。
  (五)另被告行為後，刑法第四十一條第一項前段易科罰金之規定
    業已修正變更，新法規定：「犯最重本刑為五年以下有期徒
    刑以下之刑之罪，而受六個月以下有期徒刑或拘役之宣告者
    ，得以新臺幣一千元、二千元或三千元折算一日，易科罰金
    。」但依據舊法及修正前罰金罰鍰提高標準條例第二條前段
    （現已刪除）規定，被告行為時易科罰金折算標準，應以銀
    元三百元折算一日，經折算為新臺幣後，應以新臺幣九百元
    折算為一日。比較修正前後之易科罰金折算標準，當以修正
    前之規定，較有利於被告，則應依刑法第二條第一項前段規
    定，適用修正前刑法第四十一條第一項前段規定，諭知如易
    科罰金，以銀元三百元即新臺幣九百元折算一日之標準。
  (六)被告偽造「甲○○」為發票人之本票二紙及偽造「甲○○」
    背書之本票一紙雖已提出行使，已非被告所有，且未扣案，
    然其上偽造之「甲○○」署名三枚及指印五枚，因無積極證
    據證明業已滅失，仍應依刑法第二百十九條規定，不問屬於
    被告所有與否，均予宣告沒收。
據上論斷，應依刑事訴訟法第二百七十三條之一第一項、第二百
九十九條第一項前段、第三百十條之一，刑法第二條第一項前段
、修正施行前刑法第五十六條、刑法第二百十六條、第二百十條
、第三百二十條第一項、第三百三十九條第一項前段、修正施行
前刑法第五十五條、第四十一條第一項前段、刑法第二百十九條
，刑法施行法第一條之一第一項、第二項前段，廢止前罰金罰鍰
提高標準條例第二條，判決如主文。
本案經檢察官乙○○到庭執行職務。
中    華    民    國    95    年    12    月    7    日
                  刑事第八庭    法  官  王慧娟
以上正本證明與原本無異。
如不服本判決，應於判決送達後10日內，向本院提出上訴狀（應
附繕本）。
                                書記官  吳姁穗
中    華    民    國    95    年    12    月    7    日
附錄法條：
中華民國刑法第210條
偽造、變造私文書，足以生損害於公眾或他人者，處 5 年以下有
期徒刑。
中華民國刑法第216條
行使第210條至第215條之文書者，依偽造、變造文書或登載不實
事項或使登載不實事項之規定處斷。
中華民國刑法第320條第1項
意圖為自己或第三人不法之所有，而竊取他人之動產者，為竊盜
罪，處 5 年以下有期徒刑、拘役或 5 百元以下罰金。
中華民國刑法第339條第1項
意圖為自己或第三人不法之所有，以詐術使人將本人或第三人之
物交付者，處5年以下有期徒刑、拘役或科或併科1千元以下罰金
。


司法院資訊處製作；財團法人民間司法改革基金會備份。
